【裁判字號】    98,交抗,2609
【裁判日期】    981113
【裁判案由】    違反道路交通管理處罰條例
【裁判全文】
臺灣高等法院交通事件裁定            98年度交抗字第2609號
抗  告  人
即受處分人  甲○○
上列抗告人因違反道路交通管理處罰條例案件，不服臺灣臺北地
方法院98年度交聲字第3781號，中華民國98年10月6日所為裁定
，提起抗告，本院裁定如下：
    主  文
抗告駁回。
    理  由
一、本件抗告人即受處分人甲○○抗告意旨略以：本件「限速50
    公里」、「前有測速照相請依速限行駛」之交通標誌及告示
    牌，可能因大客車停靠於專用停車格內而遭遮蔽，致受處分
    人無法得見。因大客車高度比交通標誌及告示牌為高，上開
    標誌及告示牌設置處僅距一旁之電線桿約140公分，設置上
    開標誌及告示牌之路段，又無繪製「分隔車道之白色虛線」
    標線，是否符合相關交通規則規定有疑。爰提起抗告，請求
    依法裁量云云。
二、按汽車（含機車）駕駛人，行車速度，超過規定之最高時速
    ，或低於規定之最低時速，除有第43條第1項第2款情形以外
    ，處新臺幣（下同）1千2百元以上2千4百元以下罰鍰，並記
    違規點數1點，道路交通管理處罰條例第3條第8款、第40條
    、第63條第1項第1款定有明文。
三、經查：
（一）本件受處分人對其於民國98年6月6日17時31分許，騎乘73
      6-CLP號重型機車，行經臺北市○○路○段64號前西往東方
      向設有速限50公里標誌處，經固定式雷達測速儀測得其以
      時速64公里超速行駛並拍照存證，而該固定式測速照相儀
      器之前方，設置有「前有測速照相請依限速行駛」告示牌
      ，符合道路交通管理處罰條例第7條之2第3項規定等情，
      均不爭執，並有臺北市政府警察局北市警交大字第AE0000
      000號舉發違反道路交通管理事件通知單影本及舉發照片
      在卷可稽（見原審卷第18頁、第22頁）。
（二）前述測速照相儀器為經濟部標準檢驗局檢驗合格，有效期
      限至98年12月31日，有臺北市政府警察局文山第一分局98
      年7月29日北市警文一分交字第09832930000號函附經濟部
      標準檢驗局97年12月12日雷達測速儀器檢定合格證書影本
      在卷可憑（見原審卷第17頁、第19頁）。而該雷達測速儀
      與採證照相機，為一體連動之儀器，亦有原審公務電話紀
      錄附卷可憑（見原審卷第24頁），從而本件雷達測速照相
      儀器確經檢驗合格，並無證據足以認定有受干擾誤差之情
      事，其所攝得之違規超速舉證照片，當可為證據使用，受
      處分人有於前揭時地行車速度超過規定之最高時速未滿20
      公里之違規行為，應可認定。
（三）按人民違反法律上之義務而應受行政罰之行為，法律無特
      別規定時，雖不以出於故意為必要，仍須以過失為其責任
      條件。但應受行政罰之行為，僅須違反禁止規定或作為義
      務，而不以發生損害或危險為其要件者，推定為有過失，
      於行為人不能舉證證明自己無過失時，即應受處罰，此有
      司法院釋字第275號解釋可循。次按行政罰法第7條第1項
      雖規定：「違反行政法上義務之行為非出於故意或過失者
      ，不予處罰。」惟同法第1條但書規定：「但其他法律有
      特別規定者，從其規定。」而道路交通管理處罰條例第85
      條第4項規定：「依本條例規定逕行舉發或同時併處罰其
      他人之案件，推定受逕行舉發人或該其他人有過失」，將
      有關逕行舉發之法定效力予以明文化，依上開規定意旨，
      受處分人既經逕行舉發違規，即推定為有過失，若受處分
      人主張並無過失，應自負舉證責任。查本件原處分機關即
      臺北市交通事件裁決所所為北市裁罰字第裁22-AE0000000
      號違反道路交通管理事件裁決書（見原審卷第14頁），所
      適用之道路交通管理處罰條例第40條，並未以影響往來交
      通之結果為處罰之要件，故只要受處分人所騎乘機車之行
      車速度，超過規定之最高時速，即已違反規定，受處分人
      既未舉證證明自己無過失，本件又無道路交通管理處罰條
      例第43條第1項第2款所定情形，對於受處分人之超速違規
      行為，自應依同條例第40條、第63條第1項第1款規定，予
      以處罰。
（四）受處分人於原審辯稱：本件舉發採證照片所示受處分人右
      手背至手腕處呈平行狀態（見原審卷第18頁下方照片），
      證明受處分人並未催油門加速，受處分人不可能超速14公
      里，又於抗告意旨指摘本件告示牌之「前有測速照相」警
      句內容不明、設置位置不當，及固定式測速照相機設置地
      點隱而未顯，容易為大客車遮蔽，不容易讓駕駛人正確看
      見其架設位置等云云。惟對於標誌、標線、號誌之設置、
      養護及號誌之運轉，係由主管機關依其管轄辦理之，而所
      稱主管機關，則指公路主管機關、市區道路主管機關及警
      察機關，此為道路交通標誌標線號誌設置規則第4條第1項
      、第5條所明定，故應由主管之政府機關考量當地之交通
      狀況、車輛通行之方便及安全性等一切情形之後，依其職
      權為綜合判斷，交通主管機關本有依法裁量之餘地，並非
      受處分人主觀上認為設置不合理或自身未加以注意，即可
      任意違反現有交通號誌、標誌之指示。再者，以機車之行
      進而言，因物理慣性之作用，縱然短時間未催轉油門把手
      ，亦不會立刻減速，本件受處分人有騎駛機車超過規定速
      限14公里即超速未滿20公里之違規行為，係經固定式雷達
      測速儀拍照取證，該測速儀及自動照相設備經檢驗合格，
      未受干擾，其所攝得本件超速違規舉發照片，堪以採認，
      已如前所述，受處分人仍執前詞為辯，殊屬無據。
四、綜上所述，原審以受處分人超速違規，事證明確，維持原處
    分機關依道路交通管理處罰條例第40條、第63條第1項第1款
    規定，裁處受處分人罰鍰1,200元，並記違規點數1點之裁決
    處分，而駁回受處分人之異議聲明，核無違誤，受處分人提
    起抗告，請求本院重為裁量，為無理由，應予駁回。
據上論斷，應依道路交通案件處理辦法第26條，刑事訴訟法第41
2條，裁定如主文。
中    華    民    國    98    年    11    月    13    日
            刑事第十三庭  審判長法  官   曾德水
                                法  官   遲中慧
                                法  官   陳恆寬
以上正本證明與原本無異。
不得再抗告。
                                書記官   黃家麟
中    華    民    國    98    年    11    月    18    日


司法院資訊處製作；財團法人民間司法改革基金會備份。
